臺灣臺中地方法院刑事判決
111年度金訴字第457號
公  訴  人  臺灣臺中地方檢察署檢察官
被      告  尤秋純




            陳以雯



            陳毓儒


上列被告等因詐欺等案件，經檢察官提起公訴（110年度偵字第6
22號），被告等於準備程序進行中就被訴事實為有罪之陳述，經
本院合議庭裁定由受命法官獨任進行簡式審判程序，判決如下：
    主    文
甲○○犯三人以上共同詐欺取財罪，處有期徒刑壹年壹月。扣案之
ASUS手機壹支（IMEI:000000000000000、000000000000000）沒
收；未扣案之犯罪所得新臺幣貳佰玖拾元沒收，於全部或一部不
能沒收或不宜執行沒收時，追徵其價額。
丁○○犯三人以上共同詐欺取財罪，處有期徒刑壹年壹月。扣案之
IPHONE手機壹支（IMEI：000000000000000）沒收；未扣案之犯
罪所得新臺幣伍佰捌拾元沒收，於全部或一部不能沒收或不宜執
行沒收時，追徵其價額。
戊○○犯三人以上共同詐欺取財罪，處有期徒刑壹年壹月。扣案之
OPPO手機壹支（IMEI:000000000000000、000000000000000）沒
收；未扣案之犯罪所得新臺幣伍佰捌拾元沒收，於全部或一部不
能沒收或不宜執行沒收時，追徵其價額。
    犯罪事實
一、甲○○（微信暱稱「塵囂」、「蛋蛋」）、丁○○（微信暱稱「
    甜甜」）、戊○○（微信暱稱「小潑猴」），自民國109年11
    月初某日起，加入真實姓名年籍均不詳、於通訊軟體微信（
    下稱微信）暱稱為「法拉驢」、「麥拉倫」之成年人及真實
    姓名年籍均不詳之人所組成，以實施詐術為手段，具有持續
    性、牟利性之有結構性犯罪組織（下稱「本案詐欺集團」（
    甲○○參與犯罪組織部分，業經臺灣臺北地方法院以110年度
    審訴字第250號判決確定；丁○○參與犯罪組織部分，業經臺
    灣士林地方檢察署以110年度偵字第4637、17084號提起公訴
    ，於110年10月14日繫屬於臺灣士林地方法院110年度審金訴
    602號審理中；戊○○參與犯罪組織犯行部分，業經臺灣桃園
    地方檢察署以109年偵字36503號提起公訴，於110年2月26日
    繫屬於臺灣桃園地方法院110年金訴字20號審理中，均不在
    本件起訴範圍），並擔任取款車手及把風等工作。甲○○、丁○○、戊○○並與暱稱「法拉驢」、「麥拉倫」及其等所屬詐欺
    集團成員（無證據證明有未滿18歲之人），共同意圖為自己
    不法之所有，基於3人以上加重詐欺取財及洗錢之犯意聯絡
    ，先由該詐欺集團某成員於109年11月18日19時許撥打電話
    予丙○○，佯稱丙○○之信用卡消費遭工作人員誤植身分為經銷
    商，為免丙○○報案遭盜刷，需由玉山銀行客服人員與丙○○聯
    繫協助處理云云，隨後再由自稱玉山銀行客服人員之詐欺集
    團機房成員打電話予丙○○，佯稱協助更換新卡及設定防火牆
    云云，致丙○○陷於錯誤，而依指示於同年11月20日16時30分
    許，匯款新臺幣（下同）29,234元至王泊銑所申設之臺灣銀
    行帳號000000000000號帳戶（下稱臺銀帳戶，王泊銑涉犯幫
    助洗錢等罪嫌部分，現由臺灣桃園地方法院另案審理中）。
    丁○○則先於前一日至臺北市某處領取裝有本案人頭帳戶提款
    卡之包裹後，並於11月20日至臺中市豐原區與甲○○、戊○○會
    合，再由甲○○測試本案人頭帳戶提款卡尚能使用後，由戊○○
    持本案人頭帳戶提款卡，於同日16時36分許，至址設臺中市
    ○○區○○路000號土地銀行豐原分行之ATM提領丙○○匯入上開款
    項中之29,000元，甲○○、丁○○同時在旁把風。戊○○領得丙○○
    遭詐欺而匯入之贓款後，透過丁○○轉交予甲○○，末由甲○○於
    同日稍晚在臺中市太平區某當勞廁所，交予「法拉驢」、「
    麥拉倫」指派前來取款之不詳車手，進而掩飾、隱暱本案詐
    欺犯罪所得之去向及所在，甲○○、丁○○、戊○○並分別獲有1％
    、2％、2％之報酬。嗣經警分別於109年11月23日查獲甲○○所
    有供本案聯繫使用之ASUS手機1支（IMEI:000000000000000
    、000000000000000）、戊○○所有供本案聯繫使用之OPPO手
    機1支（IMEI:000000000000000、000000000000000），並於
    109年12月2日查獲丁○○，扣得丁○○所有供本案聯繫使用之IP
    HONE手機1支（IMEI：000000000000000），而循線查悉上情
    。
二、案經丙○○訴由臺中市政府警察局豐原分局報告臺灣臺中地方
    檢察署檢察官偵查起訴。
    理    由
一、上開犯罪事實，業據被告甲○○、丁○○、戊○○於警詢、偵查、
    本院準備程序及審理時均坦承不諱（偵卷第29至52、49至53
    、59至76、83至87、97至98、101至104、111至122、339至3
    41、347至348、419至421頁、本院卷第123至1421、173至18
    8頁），核與證人即告訴人丙○○於警詢時所為證述（偵卷第1
    45至146頁）大致相符，復有自動櫃員機交易紀錄、被告3人
    之手機畫面翻拍照片、監視器錄影畫面擷圖、【告訴人丙○○
    報案資料】（1）內政部警政署反詐騙諮詢專線紀錄表、（2
    ）丙○○中國信託商業銀行帳號000000000000號帳戶存摺影本
    、永豐銀行帳號00000000000000號帳戶往來明細、現場及扣
    案物照片、自動櫃員機交易明細表影本、臺灣銀行營業部11
    0年4月15日營存字第11050036131號函檢送王泊銑帳號00000
    0000000號帳戶基本資料、交易明細各1份（偵卷第95、130
    至133、135至143、173至175、177至183、185、187至191、
    193至205、207至211、215、323至326頁）在卷可考，復有
    扣案之被告3人用以彼此聯繫之手機可佐，是被告3人上開任
    意性自白核與事實相符，堪予採信。本案事證明確，被告3
    人上開犯行堪以認定，應依法論科。
二、論罪科刑：
（一）核被告甲○○、丁○○、戊○○所為，均係犯刑法第339條之4第
      1項第2款之3人以上共同詐欺取財罪及洗錢防制法第14條
      第1項之一般洗錢罪。
（二）次按共同實行犯罪行為之人，在合同意思範圍以內，各自
      分擔犯罪行為之一部，相互利用他人之行為，以達其犯罪
      之目的者，即應對於全部所發生之結果，共同負責，不問
      犯罪動機起於何人，亦不必每一階段犯行，均經參與。又
      關於犯意聯絡，不限於事前有所協議，其於行為當時，基
      於相互之認識，以共同犯罪之意思參與者，亦無礙於共同
      正犯之成立。且數共同正犯之間，原不以直接發生犯意聯
      絡者為限，即有間接之聯絡者，亦包括在內（最高法院98
      年度台上字第4384號、98年度台上字第713號判決意旨參
      照）。被告3人雖未實際親自參與詐騙告訴人之行為，惟
      被告3人參與之工作，均屬集團成員基於共同犯意聯絡所
      為之行為分擔，被告3人前揭參與部分既為該詐騙集團犯
      罪歷程不可或缺之重要環節，足徵被告3人係以自己犯罪
      之意思而參與本案，即令被告3人並未與其他負責詐騙之
      成員謀面或直接聯繫，亦無礙於其等共同參與犯罪之認定
      。是以，被告3人與暱稱「法拉驢」、「麥拉倫」之不詳
      成年人及其等所屬詐欺集團之其他不詳姓名、年籍成員間
      ，就上開加重詐欺取財、洗錢之犯行，均有犯意聯絡及行
      為分擔，為共同正犯。
（三）被告3人所犯加重詐欺取財罪及一般洗錢罪，均係以一行
      為同時觸犯二罪名，為想像競合犯，均應依刑法第55條規
      定，從一重之加重詐欺取財罪處斷。　
（四）公訴意旨雖以被告丁○○前因酒駕公共危險案件，經本院以
      107年度中交簡字第3606號判決判處有期徒刑3月確定，於
      108年2月18日易科罰金執行完畢等情，有臺灣高等法院被
      告前案紀錄表可考，是其於徒刑執行完畢後5年內再犯本
      案有期徒刑以上之罪，為累犯，然檢察官並未說明被告丁○○之惡性何以達到須以累犯規定加重之理由，以作為本院
      衡酌是否以累犯規定加重被告刑度之基礎，爰參酌最高法
      院刑事大法庭110年度台上字第5660號案件判決意旨，不
      依累犯規定加重被告丁○○之刑度，附此敘明。
（五）又本案被告3人於偵查及本院準備程序、審理時均坦承本
      案洗錢之犯罪事實，已如前述，堪認被告3人對一般洗錢
      之犯行，於偵查及審判中均已自白，爰依洗錢防制法第16
      條第2項之規定，減輕其刑；惟被告3人所犯之一般洗錢罪
      ，屬想像競合犯之輕罪，並已從一重之3人以上共同詐欺
      取財罪處斷，因重罪並無法定減刑事由，無從逕依上開規
      定減輕其刑，惟本院於量刑時，仍應併予審酌上開減刑事
      由。　　
（六）爰以行為人之責任為基礎，審酌被告3人均正值青壯之年
      ，竟不思循正當途徑賺取錢財而參與詐騙犯罪集團，貪圖
      可輕鬆得手之不法利益，價值觀念偏差，且造成社會信任
      感危機，損害告訴人之財產法益，行為實值非難；且被告
      丁○○前又有酒駕公共危險之前科紀錄，業如前述，亦可認
      其素行尚難謂佳，惟念被告3人犯後坦承犯行，尚未與告
      訴人達成調解之犯後態度，復斟酌被告3人於本案詐騙集
      團所擔任之角色、犯罪之分工，及被告3人分別於本院審
      理時自陳之智識程度、經濟及家庭生活狀況（本院卷第14
      1、187頁）等一切情狀，分別量處如主文所示之刑，以資
      懲儆。
三、沒收部分：
（一）經查，被告3人分別擔任本案詐欺集團提領贓款車手及在
      旁把風，其等報酬分別為提領金額之1％、2％、2％，此據被
      告3人分別於警詢中供承不諱（偵卷第34、69、121頁）。
      是以，被告甲○○本案犯行應獲有所得290元（計算式：29,
      000×1%＝290）、被告丁○○、戊○○本案犯行，則分別獲有所
      得580元（計算式：29,000×2%=580）、580元（計算式：2
      9,000×2%=580），又上揭款項雖均未扣案，然既未實際合
      法發還告訴人，且如宣告沒收或追徵，並無刑法第38條之
      2第2項所定「過苛之虞」、「欠缺刑法上之重要性」、「
      犯罪所得價值低微」或「為維持受宣告人生活條件之必要
      」等情形，自均應依刑法第38條之1第1項前段、第3項規
      定，於被告3人所犯各罪刑項下宣告沒收，於全部或一部
      不能沒收或不宜執行沒收時，追徵其價額。　　　　　　
（二）又扣案之ASUS、IPHONE、OPPO手機各1支（IMEI:00000000
      0000000、000000000000000；IMEI:000000000000000；IM
      EI:000000000000000、000000000000000）分別為被告3人
      所有，供被告3人本案聯繫使用，業據被告3人於本院審理
      時供稱在卷（本院卷第136至137、183至184頁），自均應
      依刑法第38條第2項前段規定宣告沒收。
（三）至扣案之讀卡機2個、信封袋1個、余佩樺國民身分證及其
      彰化銀行、中華郵政帳戶存摺影本、交易明細、黃色紙袋
      等物，雖分別為被告3人所有，然查無證據證明上開物品
      與本案相關，自無從為沒收之宣告，附此敘明。
據上論斷，應依刑事訴訟法第273條之1第1項、第299條第1項前
段，洗錢防制法第14條第1項、第16條第2項，刑法第11條前段、
第28條、第339條之4第1項第2款、第55條、第38條第2項前段、
第38條之1第1項前段、第3項，刑法施行法第1條之1第1項，判決
如主文。
本案經檢察官林岳賢提起公訴，檢察官乙○○到庭執行職務。
中　　華　　民　　國　　111 　年　　5 　　月　　30　　日
                  刑事第十庭    法  官  林怡姿
以上正本證明與原本無異。
如不服本判決應於收受送達後20日內向本院提出上訴書狀，並應
敘述具體理由；其未敘述上訴之理由者，應於上訴期間屆滿後20
日內向本院補提理由書（均須按他造當事人之人數附繕本）「切
勿逕送上級法院」。
告訴人或被害人如不服判決，應備理由具狀向檢察官請求上訴，
上訴期間之計算，以檢察官收受判決正本之日起算。
                                書記官  黃泰能
中　　華　　民　　國　　111 　年　　5 　　月　　30　　日

附錄論罪科刑法條
刑法第339條之4第1項
犯第339 條詐欺罪而有下列情形之一者，處1 年以上7 年以下有
期徒刑，得併科1 百萬元以下罰金：
一、冒用政府機關或公務員名義犯之。
二、三人以上共同犯之。
三、以廣播電視、電子通訊、網際網路或其他媒體等傳播工具，
    對公眾散布而犯之。
洗錢防制法第14條第1項
有第二條各款所列洗錢行為者，處7 年以下有期徒刑，併科新臺
幣5 百萬元以下罰金。